【裁判字號】    97,勞再易,12
【裁判日期】    971031
【裁判案由】    給付業績獎金
【裁判全文】
臺灣高等法院民事判決                97年度勞再易字第12號
再審原告    甲○○
再審被告    國際紐約人壽保險股份有限公司
法定代理人  乙○○
上列當事人間給付業績獎金事件，再審原告對於中華民國97年8
月5日本院97年度勞上易字第13號確定判決提起再審，本院判決
如下：
    主  文
再審之訴駁回。
再審訴訟費用新台幣壹萬壹仟貳佰拾伍元由再審原告負擔。
    事實及理由
一、按再審之訴顯無再審理由者，得不經言詞辯論，以判決駁回
    之，民事訴訟法第502條第2項定有明文。
二、再審原告主張：再審原告於前訴訟程序中在97年3 月12日上
    訴理由狀中所提出之(一)寄件日期2005年12月28日、主旨FW：
    SSM洪秀雪晉陞AM一案文件，(二)寄件日期2006 年1月3日、主
    旨：洪秀雪晉陞AM相關事宜文件；及再審被告在97年4 月24
    日民事答辯(二)狀上提出之申請人洪秀雪之業務主管晉升申請
    表，該3 項證物均屬重要證物，足以認定訴外人洪秀雪不符
    合晉升處經理之事實。原確定判決就此重要證據未就再審原
    告有利之方向予以斟酌，自有依民事訴訟法第496條第1項第
    13 款及同法第497條規定之再審事由，為此提起再審之訴，
    並聲明：(一)原確定判決不利於再審原告部分廢棄。(二)前開廢
    棄部分，再審被告應再給付再審原告新臺幣68萬4,916元，
    及自起訴狀繕本送達翌日起至清償日止，按年息百分之5計
    算之利息。
三、按當事人發現未經斟酌之證物或得使用該證物者，得以再審
    之訴對於確定終局判決聲明不服；但以如經斟酌可受較有利
    益之裁判者為限，民事訴訟法第496條第1項第13款固定有明
    文。惟該條款所謂「當事人發現未經斟酌之證物或得使用該
    證物」，係指在前訴訟程序不知有該證物，現始知之，或雖
    知有此證物而不能使用，現始得使用者而言（最高法院32年
    上字第1247號判例參照），當事人於前訴訟程序中業已提出
    之證物，自不包括在內。本件再審原告既主張上開3 項證物
    ，兩造於前訴訟程序中均已提出，其復據以主張原確定判決
    有民事訴訟法第496條第1項第13款之再審事由，揆之上開說
    明，其主張顯不足取。
四、又按依民事訴訟法第466 條不得上訴於第三審法院之事件，
    除同法第496 條規定外，其經第二審確定之判決，如就足影
    響於判決之重要證物，漏未斟酌者，亦得提起再審之訴，民
    事訴訟法第497條 前段亦有明定；惟該條所謂「重要證物漏
    未斟酌」，係指當事人在前訴訟程序已經提出，第二審確定
    判決漏未於判決理由中斟酌者而言；申言之，該項證物如經
    斟酌，原判決將不致為如此之論斷，若縱經斟酌亦不足影響
    原判決之內容，或原確定判決曾於理由中說明其為不必要之
    證據者，均與本條規定之要件不符。本件再審原告所陳述之
    意旨及其主張之證據，原確定判決已詳為審查，加以論斷，
    於判決理由論述「再者，洪秀雪於94年12月間申請晉升為禾
    鑫營業處經理案，因其9 至11月業績，未達考核標準，未獲
    通過，嗣於95年1 月間，再行提報，因計至94年12月份業績
    已達晉升標準，被上訴人（即再審被告）乃於95年1月4日核
    定晉升為禾鑫營業處經理，並溯自94年12月1 日起生效，為
    兩造所不爭，且有業務主管晉升申請表二份影本可稽，亦可
    信為真實。按被上訴人是否晉升洪秀雪為禾鑫營業處經理，
    為被上訴人與洪秀雪間之關係，其晉升生效日如何起算，亦
    為被上訴人與洪秀雪間權利義務如何變動之問題，原非他人
    所得干涉，此與兩造間應如何計算獎金，要屬不同層面之問
    題，無劃一處理必要。易言之，被上訴人既於95年1月4日晉
    升洪秀雪為禾鑫營業處經理，當不能影響上訴人（即再審原
    告）依系爭聘書計算至95年12月為止之業績財補之權利，要
    屬當然。…上訴人雖於本院追加主張被上訴人之職員晉升洪
    秀雪侵害其權利，被上訴人應依民法第188 條規定負侵權行
    為損害賠償責任云云，查上訴人就同一聲明，同時主張依系
    爭聘書及侵權行為請求，乃為重疊合併，故上訴人依系爭聘
    書有理由部分，本院自不必就侵權行為部分為審判。至於依
    系爭聘書請求無理由部分，因被上訴人晉升洪秀雪，乃被上
    訴人與洪秀雪間權利義務變更之問題，不影響上訴人財補之
    發放，已如前述，難認上訴人之權利有何被侵害，何況洪秀
    雪之晉升案亦經上訴人同意，有兩造各自提出之業務主管晉
    升申請表二份影本可稽，亦不能認被上訴人之職員有侵害上
    訴人權利之行為，從而上訴人主張被上訴人應依民法第188
    條規定，負損害賠償責任云云，洵非可採」等語。由此可見
    上開洪秀雪之晉升案相關之3 項證物，原確定判決業已詳為
    審查，加以論斷，並無對重要證物漏未斟酌之情事，原確定
    判決自無合於民事訴訟法第497 條前項所定之再審事由。
五、綜上所述，原確定判決並無再審原告所主張之民事訴訟法第
    496條第1項第13款及第497 條前項所定之再審事由，再審原
    告提起本件再審之訴，為顯無理由，爰不經言詞辯論，逕以
    判決駁回之。
六、據上論結，本件再審之訴為顯無理由，依民事訴訟法第502
    條第2項、第78條，判決如主文。
中    華    民    國    97    年    10    月    31    日
                    勞工法庭
                        審判長法  官  張劍男
                              法  官  翁昭蓉
                              法  官  陳靜芬
正本係照原本作成。
不得上訴。
中    華    民    國    97    年    10    月    31    日
                              書記官  應瑞霞


司法院資訊處製作；財團法人民間司法改革基金會備份。
